臺灣嘉義地方法院刑事判決　　　　　　　100年度訴字第583號
公　訴　人　臺灣嘉義地方法院檢察署檢察官
被　　　告　黃啟宏
選任辯護人　吳宏輝律師（財團法人法律扶助基金會扶助律師）
上列被告因違反毒品危害防制條例案件，經檢察官提起公訴（10
0 年度偵字第146 號、第147號），本院判決如下：
    主  文
黃啟宏販賣第二級毒品，累犯，處有期徒刑參年拾月，未扣案之
販賣毒品所得新臺幣壹仟元沒收，如全部或一部不能沒收時，以
其財產連帶抵償之。又明知為禁藥而轉讓，累犯，處有期徒刑拾
月，扣案之吸食器壹批沒收。又明知為禁藥而轉讓，累犯，處有
期徒刑捌月，扣案之吸食器壹批沒收。應執行有期徒刑肆年捌月
，未扣案之販賣毒品所得新臺幣壹仟元沒收，如全部或一部不能
沒收時，以其財產連帶抵償之；扣案之吸食器壹批沒收。
被訴意圖販賣而持有第一級毒品部分免訴。
    事  實
一、黃啟宏（綽號「黑猴」）前因施用毒品案件，經臺灣雲林地
    方法院以92年度訴字第454 號判處有期徒刑1 年、7 月，嗣
    經裁定減刑並定應執行為有期徒刑8月，於民國96年7 月16
    日執行完畢。詎其猶不知悔改，明知第二級毒品甲基安非他
    命係毒品危害防制條例所列管之第二級毒品，非經許可不得
    持有、販賣，亦明知甲基安非他命係藥事法規定之禁藥，依
    法亦不得轉讓，竟基於販賣第二級毒品甲基安非他命以營利
    與轉讓第二級毒品即禁藥甲基安非他命之各別犯意，分別為
    下列行為：
(一)、綽號「順良」之真實姓名年籍不詳之男子因見戴嘉辰有購買
    毒品之需求，即基於幫助戴嘉辰施用毒品之犯意，向戴嘉辰
    借用其持有之0000000000號行動電話，於99年1 月25日凌晨
    2 時24分、27分及29分許撥打至黃啟宏持用之0000000000號
    行動電話（該行動電話及其內門號晶片卡均為其女友陳宥蓁
    所有），以「我要跟你買那個」、「很硬」、「半個」及「
    泡茶哪裡」等暗語向黃啟宏表示欲購買毒品（通話內容詳如
    附表一所示），並相約在嘉義市○○路1430號之1 阿羅哈客
    運站後方竹仔林村莊內某處見面，嗣於同日稍後，黃啟宏乃
    基於販賣第二級毒品甲基安非他命之犯意，在上開地點，以
    新臺幣（下同）1,000 元之價格，販賣甲基安非他命1 包給
    戴嘉辰，銀貨兩訖。
(二)、黃啟宏又基於轉讓禁藥即甲基安非他命之犯意，於99年1 月
    中旬某日15時許，在其位在嘉義市○○街140 巷38號租屋處
    內，將不詳數量之甲基安非他命置放在其所有如附表二編號
    6 所示之吸食器內，同時供蘇信聰及蘇佳宏輪流施用，因而
    讓與甲基安非他命。
(三)、黃啟宏另基於轉讓禁藥即甲基安非他命之犯意，於99年2 月
    14日20時許，在其同上租屋處內，將不詳數量之甲基安非他
    命置放在其所有如附表二編號6 所示之吸食器內，無償讓與
    甲基安非他命予陳宥蓁施用。
二、嗣於99年3 月4 日經警持搜索票前往其上開租屋處內起獲如
    附表所二所示之物。另黃啟宏於偵審中均自白上述(一)所載之
    犯行。
三、案經行政院海岸巡防署海洋巡防總局南部地區巡防局及雲林
    縣警察局北港分局報告臺灣雲林地方法院檢察署呈請臺灣高
    等法院檢察署檢察長令轉臺灣嘉義地方法院檢察署檢察官偵
    查起訴。
    理  由
壹、程序部分（證據能力之認定）：
一、按被告以外之人於偵查中向檢察官所為陳述，除顯有不可信
    之情況者外，得為證據，刑事訴訟法第159 條之1 第2 項定
    有明文。檢察官在偵查中對被告以外之人所為之偵查筆錄，
    性質上屬傳聞證據，惟刑事訴訟法規定檢察官代表國家偵查
    犯罪、實施公訴，依法其有訊問被告、證人及鑑定人之權，
    證人、鑑定人並須具結，而實務運作時，檢察官偵查中向被
    告以外之人所取得之陳述，原則上均能遵守法律規定，不致
    違法取供，其可信度極高，職是，被告以外之人前於偵查中
    已具結而為證述，除反對該項供述得具有證據能力之一方，
    已釋明「顯有不可信之情況」之理由外，不宜遽指該證人於
    偵查中之陳述不具證據能力。經查，戴嘉辰、蘇信聰、蘇佳
    宏及陳宥蓁等4 人在檢察官面前之證述筆錄（見臺灣雲林地
    方法院檢察署99年度偵字第1209號卷，下稱偵查卷，第40-4
    2 頁、第62-65 頁、第92-96 頁、第184-185 頁、第194-19
    6 頁），係檢察官令渠等以證人身分具結後所為之證述，有
    各該證人結文附卷可稽（見偵查卷第43頁、第66頁、第97頁
    、第186 頁、第197 頁）。被告及辯護人均未提及檢察官在
    訊問時有不法取供之情形，亦未釋明上開證人之證述有何顯
    不可信之情況，依上開規定，該等證人在檢察官面前之證述
    筆錄，自得作為本案證據使用。
二、按被告以外之人於審判外之陳述，雖不符前4 條之規定，而
    經當事人於審判程式同意作為證據，法院審酌該言詞陳述或
    書面陳述作成時之情況，認為適當者，亦得為證據；當事人
    、代理人或辯護人於法院調查證據時，知有第159 條第1 項
    不得為證據之情形，而未於言詞辯論終結前聲明異議者，視
    為有前項之同意，刑事訴訟法第159 條之5 定有明文。經查
    ，本判決所引用下列被告以外之人於審判外之供述及非供述
    證據，被告、辯護人及檢察官迄於言詞辯論終結前均未聲明
    異議（見本院卷第85-89 頁），本院審酌上開證據資料製作
    時之情況，尚無違法不當及證明力明顯過低之瑕疵，亦認為
    以之作為證據應屬適當，揆諸前開規定，爰逕依刑事訴訟法
    第159 條之5 規定，認前揭證據資料均例外有證據能力。
貳、有罪部分：
一、認定犯罪事實所憑之證據及理由：
(一)、關於上開事實欄一(一)（即被告販賣第二級毒品甲基安非他命
    給戴嘉辰部分）之事實，業據被告於警詢中及本院審理時坦
    承不諱（見警卷第8 頁，本院卷第39頁、第66頁、第99頁）
    ，核與證人戴嘉辰於警詢及檢察官偵訊中所為之證述情節大
    致相符（見警卷第120-123 頁；偵查卷第62-65 頁），並有
    臺灣雲林地方法院99年度聲監續字第18號通訊監察書暨如附
    表一所示之通訊監察譯文以及證人戴嘉辰之雲林縣警察局北
    港分局指認犯罪嫌疑人紀錄表1 份在卷可稽（見警卷第126-
    127 頁、第128-129 頁及第153-154 頁）。再參諸附表一所
    示之通話內容，其中「我要跟你買那個」、「很硬」及「半
    個」等語，均係用來表示欲向被告購買毒品之種類及數量之
    暗語，且雙方係在約定地點（以「泡茶哪裡」為暗語）後，
    即結束通話，確屬實務上常見之毒品交易對話，益徵被告通
    話之目的確係要交易毒品無疑。又按販賣毒品，不以得利為
    要件，縱未得利，亦無妨於犯罪之成立（最高法院18年上字
    第767 號判例參照）；另販賣毒品之所謂販賣行為，係行為
    人基於營利之目的，而販入或賣出毒品而言。販賣毒品者，
    其主觀上須有營利之意圖，且客觀上有販賣之行為，即足構
    成，至於實際上是否已經獲利，則非所問。即於有償讓與他
    人之初，係基於營利之意思，並著手實施，而因故無法以高
    於購入之原價出售，最後不得不以原價或低於原價讓與他人
    時，仍屬販賣行為。必也始終無營利之意思，縱以原價或低
    於原價有償讓與他人，方難謂為販賣行為，而僅得以轉讓罪
    論處（最高法院93年度台上字第1651號、94年度台上字第53
    17號判決參照）。再者，甲基安非他命係毒品危害防制條例
    第2 條第2 項第2 款所定之第二級毒品，物稀價昂，政府查
    緝甚嚴，對於販賣毒品者尤科以重度刑責，其持有販賣者，
    苟非有利可圖，當不願甘冒法律制裁之風險予以販賣；且販
    賣毒品乃違法行為，非可公然為之，亦無公定價格，且容易
    分裝並增減份量，而每次買賣之價量，輒因買賣雙方關係之
    深淺、資力、需求量及對行情之認知、來源是否充裕、品質
    是否較佳、查緝是否嚴緊、購買者被查獲時供出購買對象之
    風險評估等因素，而異其標準，非可一概而論，而販賣毒品
    之利得，除被告坦承犯行或價量俱臻明確外，委難察得實情
    ，販賣之人從價差或量差中牟利之方式雖異，其意圖營利之
    販賣行為則同一。以本件而論，雖無法明確計算被告販賣毒
    品甲基安非他命給戴嘉辰可得之利潤，然被告取得毒品之成
    本需費不貲，且其與戴嘉辰亦無特別深厚或親密之交情，自
    無平價轉讓毒品自負風險之理。足認被告販賣甲基安非他命
    給戴嘉辰無非係欲藉以從中賺取差價，其主觀上確有從販賣
    毒品中賺取差額利潤圖利或其他利益之意圖，要無疑義。綜
    此，堪認被告前開自白當屬真實可信。
(二)、關於前開事實欄一(二)、(三)所示被告轉讓甲基安非他命予蘇信
    聰、蘇佳宏及陳宥蓁等人之事實，業據被告於本院行準備程
    序及審理時對於之犯行坦承不諱（見本院卷第66-67 頁、第
    99頁），亦核與證蘇信聰、蘇佳宏及陳宥蓁等3 人於警詢或
    檢察官偵訊中所為之證述情節相符（蘇信聰部分，見警卷第
    136-137 頁、偵查卷第184-185 頁；蘇佳宏部分，見偵查卷
    第194-195 頁；陳宥蓁部分，見警卷第60-61 頁、第72-73
    頁、偵查卷第92-94 頁），並有蘇信聰及陳宥蓁之雲林縣警
    察局北港分局指認犯罪嫌疑人紀錄表各1 份附卷可證（見警
    卷第82-83 頁、第143-144 頁）。此外，復有自被告上開租
    屋處扣得之吸食器1 組可佐。基上，足認被告上開自白與事
    實相符，自可採為認定其犯罪之證據。
(三)、綜上所述，本案事證明確，被告涉犯販賣第二級毒品予戴嘉
    辰及轉讓禁藥甲基安非他命予蘇信聰、蘇佳宏及陳宥蓁等人
    之犯行，均堪認定，皆應依法論科。
二、論罪科刑之理由：
(一)、查安非他命迭經行政院衛生署於69年12月8 日衛署藥字第30
    1124號、79年10月9 日衛署藥字第904142號公告列入藥物藥
    商管理法第16條第1 款（即現行藥事法第22條第1 項第1 款
    ）之禁藥管理，迄今尚屬禁藥，而甲基安非他命屬安非他命
    成分，亦經行政院衛生署於75年7 月11日衛署藥字第597627
    號公告禁止使用在案，同時安非他命、甲基安非他命亦屬毒
    品危害防制條例第2 條第2 項規定之第二級毒品。按藥事法
    第83條第1 項法定刑為7 年以下有期徒刑，得併科5 百萬元
    以下罰金，較毒品危害防制條例第8 條第2 項之法定刑為重
    ，且藥事法第83條第1 項係於93年4 月21日修正公布，同年
    月23日施行，94年2 月5 日及95年5 月30日修正公布之藥事
    法該條項並未修正，為毒品危害防制條例之後法，而毒品之
    範圍尚包括影響精神物質與其製品，藥事之管理亦非僅止於
    藥品之管理，毒品未必係經公告之禁藥，禁藥亦未必為毒品
    ，是毒品危害防制條例與藥事法二者，並無必然之特別法與
    普通法關係，故除有轉讓之第二級毒品達毒品危害防制條例
    第8 條第6 項之一定數量，經依法加重後之法定刑較藥事法
    第83條第1 項之法定刑為重之情形外，因藥事法第83條第1
    項為後法，且為重法，應優先適用藥事法處罰（臺灣高等法
    院暨所屬地方法院94年11月25日法律座談會刑事類提案第8
    號決議，及最高法院95年度台上字第1325號、96年度台上字
    第3582號等判決要旨參照）。另按轉讓毒品達一定數量者，
    加重其刑至二分之一，其標準由行政院定之，毒品危害防制
    條例第8 條第6 項定有明文；行政院據該規定於93年1  月7
    日發布轉讓持有毒品加重其刑之數量標準，該標準第2 條第
    1 項第1 款、第2  款規定，轉讓、持有第一級毒品：淨重5
    公克以上，轉讓、持有第二級毒品：淨重10公克以上者，加
    重其刑至二分之一。然查：被告所轉讓之第二級毒品，並未
    扣案，無法測得實際重量，揆諸「罪證有疑，利歸被告」之
    證據法則，尚難認被告轉讓給蘇信聰、蘇佳宏1 次及陳宥蓁
    1 次之第二級毒品甲基安非他命淨重之數量，各已逾10公克
    以上，自無從依毒品危害防制條例第8 條第6 項規定加重其
    刑，而應優先適用藥事法第83條第1 項之轉讓禁藥罪。
(二)、核被告就事實欄一(一)所為，係犯毒品危害防制條例第4 條第
    2 項之販賣第二級毒品罪；就事實欄一(二)、(三)所為，均係犯
    藥事法第83條第1 項之轉讓禁藥罪。至於公訴意旨雖認事實
    欄一(二)、(三)所示轉讓甲基安非他命犯行，均係犯毒品危害防
    制條例第8 條第2 項之轉讓第二級毒品罪，然依前開說明，
    此部分法條之適用尚有未合，惟因二者基本社會事實相同，
    爰依法變更起訴法條。又被告事實欄一(一)所示販賣毒品甲基
    安非他命前，持有毒品甲基安非他命之低度行為，應為其販
    賣販賣甲基安非他命之高度行為所吸收，應不另論罪（至被
    告持有第二級毒品之行為與轉讓行為同為實質上一罪之階段
    行為，高度之轉讓行為既已依藥事法加以處罰，依法律適用
    完整性之法理，其低度之持有甲基安非他命行為，自不能再
    行割裂適用毒品危害防制條例加以處罰，此可參見最高法院
    82 年 度台上字第4076號、第6613號判決意旨，但查藥事法
    對於持有禁藥之行為未設有處罰規定，故被告持有甲基安非
    他命之行為即無庸論述之）。再被告就事實欄一(二)所示之犯
    行係一轉讓行為同時轉讓予蘇信聰、蘇佳宏2 人施用，觸犯
    藥事法第83條第1 項之罪，為想像競合犯，應依刑法第55條
    之規定從一重處斷。另被告所犯上開1 次販賣第二級毒品罪
    及2次 轉讓禁藥罪，犯意均屬各別，行為互殊，皆應予分論
    併罰。
(三)、被告有如事實欄所載之犯罪、科刑與執行之前案紀錄，有臺
    灣高等法院被告前案紀錄表在卷可按，其受有期徒刑之執行
    完畢後，5 年以內故意再犯本件有期徒刑以上之各罪，均為
    累犯，除犯販賣第二級毒品罪法定本刑為無期徒刑部分，依
    法不得加重外，皆依刑法第47條第1 項之規定，加重其刑。
(四)、毒品危害防制條例第17條第2 項規定「犯第4 條至第8 條之
    罪於偵查及審判中均自白者，減輕其刑。」被告已於警詢（
    亦屬偵查階段）及審判中均自白上開事實欄一(一)所示之販賣
    第二級毒品犯行（見警卷第8 頁，本院卷第39頁、第66頁、
    第98頁、第99頁），就其所犯前開之罪，自應適用毒品危害
    防制條例第17條第2 項規定，減輕其刑。再就被告所犯販賣
    第二級毒品罪中法定刑為「有期徒刑」與「併科罰金」之部
    分，依法先加後減。另被告轉讓甲基安非他命與蘇信聰、蘇
    佳宏及陳宥蓁施用，自應優先適用藥事法第83條第1 項規定
    ，論罪科刑，業如前述。雖被告於偵審中均自白犯罪，但藥
    事法並無轉讓毒品者，於偵查及審判中自白應減輕其刑之特
    別規定，自無割裂適用毒品危害防制條例第17條第2 項減輕
    其刑之餘地（最高法院99年度台上字第1367號判決意旨參照
    ）。因此，被告就事實欄一(二)、(三)所示之轉讓禁藥犯行，則
    無割裂適用毒品危害防制條例第17條第2 項減輕其刑之餘地
    ，附此敘明。
(五)、爰審酌被告明知毒品甲基安非他命具有成癮性，且嚴重妨害
    人之身心健康，竟販賣第二級毒品甲基安非他命予戴嘉辰及
    轉讓甲基安非他命予蘇信聰、蘇佳宏及陳宥蓁等3 人，令買
    受及受讓毒品者沉迷於毒癮，無法自拔外，輕則戕害個人身
    心，重則因缺錢買毒而引發各式犯罪，實為多種犯罪源頭，
    對國家、社會、個人傷害，可謂至深且鉅，有鑑於毒品販售
    常有暴利可圖，故本非予嚴懲，不足以遏止此類非行，惟念
    其自承國中畢業之學歷，教育程度不高，之前以廚師為業，
    已婚，尚有2 名子女均已成年，父親過世，母親則由其妻照
    料之家庭狀況，且於犯後亦坦承犯行之態度，顯具悔意，此
    外，其自身亦因施用毒品成癮，不可自拔，為施用毒品方鋌
    而走險步上販賣毒品一途，足認被告販毒獲利之目的只為了
    滿足毒癮，非獲取其他暴利，惡性自與大量或長期販毒者迥
    異，犯罪情節顯然較輕，此較諸大量販賣毒品與不特定多數
    人施用，藉以牟取暴利之情並不相同，危害社會之程度亦有
    差別，過長之刑度對被告而言，反而有害其回歸社會，另參
    酌其轉讓甲基安非他命予蘇信聰、蘇佳宏及陳宥蓁3 人之犯
    罪手段均係以消極不制止，而非屬積極、主動為之等一切情
    狀，分別量處如主文所示之刑，並定其應執行之刑。
三、沒收部分：
    按查獲之第一、二級毒品，不問屬於犯人與否，均沒收銷燬
    之毒品危害防制條例第18條第1 項前段定有明文。又其所稱
    查獲之毒品，係指犯人被查獲而與本案有關之全部毒品而言
    ；亦係指經有罪判決書認定與被告犯罪事實有關之毒品而言
    ，不以經當場搜索扣押者為必要，倘未能證明業已滅失，即
    應依上揭特別規定，諭知沒收銷燬；故被告經法院為有罪之
    科刑判決時，查獲之毒品，與被告本案所犯並經法院諭知有
    罪者若全然無關，固不得於該有罪判決之主刑下宣告沒收；
    至若查獲之毒品，與被告被訴之本案非全然無關，法院自應
    於主刑下宣告沒收（最高法院98年度台上字第1223號、第25
    17號、96年度台上字第6959號、95年台上字第5304號、94年
    台上字第1017號判決意旨參照）。又按毒品危害防制條例第
    19條第1 項規定，犯第4 條之罪者，其供犯罪所用或因犯罪
    所得之財物，均沒收之，如全部或一部不能沒收時，追徵其
    價額或以其財產抵償之。但該條項並無如同條例第18條第1
    項所定「不問屬於犯人與否，沒收之」之明文，自屬相對沒
    收主義之立法。是其應沒收之物，應以屬被告所有者為限（
    最高法院95年度台上字第305 號判決意旨參照）。據此，被
    告依法應沒收之物及不應沒收之物，論述如下：
(一)、被告如事實欄一(一)所示販賣甲基安非他命所得1,000 元部分
    ，雖被告於99年3 月4 日經警搜索扣得之現金12,800元，惟
    本案販賣第二級毒品之時間，係在99年1 月25日，距警搜索
    已有一段時間，該扣案金額是否即是其上開販賣所得，尚有
    可疑，從而，本院認為上開犯罪所得尚未扣案，爰依毒品危
    害防制條例第19條第1 項規定，於該主文項下，宣告沒收之
    ，如全部或一部不能沒收時，以其財產抵償之。至扣案之現
    金12,800元，尚非本案犯罪所得，此經本院認定如前，爰不
    為沒收之諭知。
(二)、又扣案之吸食器1 批，為被告所有，且係其轉讓禁藥甲基安
    非他命予蘇信聰、蘇佳宏及陳宥蓁等人所用之物，業據被告
    供承在卷（見本院卷第69頁、第94-95 頁），爰依刑法第38
    第1 項第2 款之規定，分別於其所犯轉讓禁藥罪之項下宣告
    沒收。
(三)、另扣案之甲基安非他命1 包（驗餘淨重0.3931克），被告堅
    稱純供自己施用毒品所用，查無證據得認與本件販賣第二級
    毒品及轉讓禁藥甲基安非他命之犯行有何關涉，此外，被告
    另因施用第一級、第二級毒品案件，為臺灣嘉義地方法院檢
    察署檢察官以99年度毒偵字第542 號起訴書提起公訴，經本
    院99年7 月14日99年度訴字第517 號判決判處有期徒刑1 年
    ，並宣告沒收銷燬扣案之上述第二級毒品甲基安非他命1 包
    ，有卷附臺灣高等法院被告前案紀錄表及該判決書在卷可參
    ，從而，扣案毒品既無從證明與本案有關，且於被告前開施
    用毒品案件經宣告沒收銷燬，不另宣告沒收。扣案之如附表
    二所示編號1 、2 、4 、5 及7 至8 所示之物，被告亦均堅
    稱係其施用第一級毒品所用之物，附表二編號9 至12則與本
    件販賣犯行無關，本院復查無證據得認該等物品確與前開論
    罪科刑犯行有所關涉，不另予宣告沒收。
(四)、至於未扣案之供被告聯絡販賣甲基安非他命予戴嘉辰所用之
    0000000000號晶片卡1 張，係陳宥蓁所申辦，有台灣大哥大
    資料查詢1 紙在卷可考（見本院卷第48頁），而被告否認為
    上開晶片卡暨供其聯絡販毒所用之行動電話為其所有，且依
    卷內證據亦無法證明該行動電話及門號晶片卡之所有權已屬
    被告，亦不予宣告沒收。
參、免訴部分：
一、公訴意旨略以：被告基於意圖販賣而持有第一級毒品海洛因
    之犯意，於99年3 月2 日11時許，在嘉義縣朴子市某電玩店
    內，向姓名年籍不詳、綽號「阿林」之成年男子購得2 萬元
    之海洛因1 錢，並將上開海洛因秤重分裝後藏放在其位在嘉
    義市○○街140 巷38號住處內，並自備行動電話以供販賣毒
    品聯絡之用，伺機販賣上開海洛因。嗣於99年3 月4 日經警
    持搜索票前往被告位於上開住處內起獲附表所二所示之物。
    因認被告涉有毒品危害防制條例第5 條第1 項之意圖販賣而
    持有第一級毒品罪嫌。
二、犯罪事實應依證據認定之，無證據不得認定犯罪事實；且檢
    察官對於起訴之犯罪事實，應負提出證據及說服之實質舉證
    責任。倘其所提出之證據，不足為被告有罪之積極證明，或
    其指出證明之方法，無從說服法院以形成被告有罪之心證者
    ，應貫徹無罪推定原則，刑事訴訟法第154 條第2 項及刑事
    妥速審判法第6 條分別定有明文。又認定不利於被告之事實
    ，須依積極證據，苟積極證據不足為不利於被告事實之認定
    時，即應為有利於被告之認定，更不必有何有利之證據（最
    高法院30年上字第816 號判例參照）。
三、按「案件曾經判決確定者，應諭知免訴之判決，為刑事訴訟
    法第302 條第1 款所明文規定。此項訴訟法上所稱一事不再
    理之原則，關於實質上一罪或裁判上一罪，均有其適用。又
    按毒品危害防制條例第5 條第1 項之意圖販賣而持有第一級
    毒品罪及同條第二項之意圖販賣而持有第二級毒品罪，係指
    以非營利之目的而販入或因其他原因而持有毒品，其後始起
    意出售所持有之毒品以營利，且迄未著手賣出者而言。此之
    意圖販賣而持有第一級、第二級毒品罪，與同條例第11條第
    1 項、第2 項之持有第一級毒品罪及持有第二級毒品罪，皆
    屬初始非以營利為目的而持有第一級毒品、第二級毒品，為
    其基本犯罪事實；前二罪乃依序分別為後二罪之特別規定，
    係以有販賣之意圖而持有為其加重處罰之條件，該四罪均為
    法律規定應予評價處罰者，即令前二罪與後二罪在法律上之
    規範評價輕重容有不同，於訴訟法上仍不失各為同一性之犯
    罪事實，故起訴之基本事實如已涵蓋持有第一級毒品、第二
    級毒品之犯行，法院認定之事實又未軼出上開範圍，自應就
    其持有第一級毒品、第二級毒品之犯行予以審理，併有同一
    行為禁止為重覆刑罰評價之適用。．．．原判決復以檢察官
    所提出之證據，不足資為被告有販賣意圖之積極證明，又查
    無其他積極證據足證被告於購入本件海洛因及安非他命後，
    主觀上有販賣該等毒品之意圖，而不得推論被告有被訴之意
    圖販賣而持有第一級毒品及意圖販賣而持有第二級毒品等犯
    行，僅能認定被告係為供己施用而持有上開扣案之毒品。但
    被告於上揭時、地遭警查獲後因此所涉犯連續施用第一級毒
    品、連續施用第二級毒品及於施用該等毒品前之持有毒品等
    犯行，業經臺灣臺南地方法院於92年6 月19日以92年度訴字
    第141 號刑事判決，分別論處有期徒刑9 月及有期徒刑6 月
    ，並定應執行之刑為有期徒刑1 年2 月，於同年7 月31日確
    定，有該刑事判決書影本及被告前案紀錄表存卷可按，故本
    院自不得就被告之同一行為（持有毒品部分）再為審判。倘
    均無訛，則依上開說明，原審自應對本件被告持有第一級毒
    品、第二級毒品之同一行為諭知免訴，乃竟仍維持第一審諭
    知被告無罪之判決，駁回檢察官之上訴，自難認為適法。」
    最高法院49年台非字第20號判例、最高法院96年度台上字第
    6309號判決意旨足參。
四、證據能力部分：同有罪部分所述。
五、公訴人認被告涉犯上開罪嫌，無非係以：被告之供述、搜索
    扣押筆錄、扣押物品目錄表、查獲現場照片、法務部調查局
    濫用藥物實驗室鑑定書與扣案之第一級毒品海洛因19包，為
    其主要論據。惟訊據被告固坦承上揭扣案物均為其所有，但
    堅決否認有何意圖販賣而持有海洛因之犯行，並辯稱：扣案
    的海洛因是伊於99年3 月2 日上午向姓名年籍不詳、綽號「
    阿林」之男子以2 萬元之價格購買已分裝好之海洛因1 錢，
    伊為避免濃度過高，購入後才又摻入葡萄糖並將之分裝較小
    包，1 包即為1 支香菸量，1 天吸食的量約8 包，上開毒品
    都是要供伊自己所施用等語；辯護人則以：販賣之意圖須從
    外在行為加以推斷，例如：一些謀合之聯繫行為，若僅就被
    告將海洛因加以分裝，即貿然推斷其內在有意圖販賣，具有
    危險性，此外，尚無其他證據可資證明其有意圖販賣等詞，
    為被告辯護。
六、本院之判斷：
(一)、本案被告於上開時、地被警查獲時，經警扣得附表二所示等
    物，且上開扣案物均為被告所有乙節，為被告所自承，又上
    開扣案物經送法務部調查局濫用藥品實驗室鑑定結果，其中
    19包確實檢出含有海洛因成分，有該扣案物、南部地區巡防
    局台南縣機動查緝隊99年3 月4 日搜索扣押筆錄、扣押物品
    目錄表各1 份、現場照片10張及法務部調查局濫用藥物實驗
    室99年4 月2 日調科壹字第09923007740 號鑑定書可佐（見
    警卷第12-16 頁、第21-25 頁；偵查卷第134 頁），堪認屬
    實。
(二)、按所謂意圖販賣而持有毒品罪，係指行為人原無販賣營利之
    意圖，於購入或因其他原因取得毒品後，另行起意販賣營利
    者而言，與販賣毒品只須以營利為目的而購入或販出毒品即
    成立犯罪，二者固有不同，惟意圖販賣而持有毒品罪，亦須
    行為人取得毒品後，主觀上另萌販售牟利之意圖，始足當之
    ，如欠缺此等營利之犯意，即難以意圖販賣而持有毒品罪相
    繩（最高法院95年台上字第3574號、99年度台上字第42號判
    決參照）。然因持有毒品原因眾多，或為他人受託保管、或
    為供自己施用而未及施用、自己施用所剩餘、為贈與他人而
    持有、或持有後準備販賣、或於販賣中持有，故依上揭最高
    法院判決意旨，檢察官自應提出積極證據，證明被告確有「
    於購入持有毒品後，另萌生販售牟利之意圖」此一主觀犯意
    。惟查：
  1.觀諸本件被告所持有經檢出含有海洛因成分之粉末19包，前
    經南部地區巡防局台南縣機動查緝隊初步檢驗結果，毛重分
    別為0.65公克（編號01）、0.64公克（編號02）、0.65公克
    （編號03）、0.64公克（編號04）、0.64公克（編號05）、
    0.64公克（編號06）、0.64公克（編號07）、0.64公克（編
    號08）、0.64公克（編號09）、0.65公克（編號10）、0.64
    公克（編號11）、0.31公克（編號12）、0.31公克（編號13
    ）、0.30公克（編號14）、0.29公克（編號15）、0.30公克
    （編號16）、0.29公克（編號17）、0.29公克（編號18）、
    0.47公克（編號20），後經送請法務部調查局鑑驗結果，上
    開編號01至11之海洛因11包，合計淨重4.87公克（驗餘淨重
    4.84公克，空包裝總重3.08公克），純度41.24 ％，純質淨
    重2.01公克；編號12至18、20之8 包海洛因，合計淨重1.21
    公克（驗餘淨重1.19公克，空包裝總重2.25公克），純度28
    .90 ％，純質淨重0.35公克，此情有上揭扣押物品目錄表及
    法務部調查局濫用藥品實驗室鑑定書各1 紙在卷可參。上開
    毒品海洛因之數量並非甚鉅。
  2.又按正常人之海洛因一般使用量為每4 小時注射使用5 至10
    毫克（純品），成癮者一天使用量甚至可高達200 毫克，推
    估單次施用最低致死劑量為200 毫克，若單次施用超過該劑
    量即有致命之可能。惟久用成癮者產生之耐藥性，其程度因
    個人體質、使用頻率與接觸時間之長短而異，可使其致死劑
    量增至數倍或十倍以上。人體每日可耐受之劑量，受當日使
    用次數，每次使用劑量，使用密集度及個人耐藥性等因素影
    響，依個案而異，密集使用可能因代謝不及造成體內囤積而
    使耐受量下降；單次使用則易因過量而中毒，有行政院衛生
    署管制藥品管理局93年10月1 日管檢字第0930009353號函附
    卷可參。然被告於警詢、偵訊及本院審理時均堅稱：扣案之
    毒品，都是伊自己要施用的等語，此有被告上開歷次筆錄可
    查。而被告前於91、92年間因施用毒品案件，經本院2 次裁
    定送觀察、勒戒及裁定強制戒治，復於92年、98年間因施用
    第一、二級毒品經法院判刑確定，再於99年3 月4 日為警查
    獲時所採集之尿液經送驗結果，確呈嗎啡及甲基安非他命陽
    性反應，嗣經本院以99年度訴字第517 號判處有期徒刑1 年
    確定，有臺灣高等法院被告前案紀錄表及本院以99年度訴字
    第517 號判決書各1 份在卷可證（見本院卷第6-27頁、第57
    -58 頁）。堪信被告有施用海洛因及甲基安非他命之習慣。
    如以扣案之海洛因分裝之數量、純質淨重，其中11包之純質
    淨重僅為2.01公克；另8 包之純質淨重為0.35公克等事實客
    觀衡量，並參以前開行政院衛生署管制藥品管理局函示，尚
    無從排除上開毒品海洛因，係供被告為避免自己施用過量而
    加以分裝之可能性。
  3.至於被告雖同時持有電子磅秤、分裝袋、葡萄糖、研磨機、
    手機及晶片卡等物，可用以秤量、分裝、稀釋海洛因及聯絡
    毒品買家。惟分裝後之毒品並非必然供出售之用，亦可能為
    自己施用、攜帶之方便而分裝毒品，且衡諸常情，市售分裝
    袋乃十分容易取得之物品，價格亦甚為低廉，通常在市面上
    買得之分裝袋，亦多為內含相當數量之一大包，為其一般常
    見之模式，手機亦為現實一般人用以日常聯絡他人之普遍工
    具。再者，有施用毒品習慣之人，將毒品分裝於夾鏈袋內，
    以便外出時攜帶而供方便施用之情，所在多有，亦即電子秤
    、夾鏈袋之用途不一，未必為販售毒品所不可或缺之物，且
    施用毒品成習之人，為免買受之毒品斤兩有詐或為免超量施
    用，而利用電子磅秤確認毒品之重量，此亦無違情理。亦難
    僅因扣得電子磅秤、分裝袋、葡萄糖、研磨機、手機及晶片
    卡等物即可逕據以推認被告存有販賣毒品之意圖。是被告所
    辯為避免自己施用時過量分裝毒品等語，自難認與常情有何
    不符而不可採。
  4.再者，倘被告已有向其購買毒品之對象，且各對象購買數量
    、價格不一，則警於被告上開租屋處搜索時，應能扣得相關
    交易、對象之資料記載，惟警於搜索時未扣到任何記載交易
    價格、對象或計算販入成本之帳單、交易紀錄等相關資料，
    此有上開扣押筆錄、物品目錄表各1 份附卷可稽（見警卷第
    25至26頁），且警亦持臺灣雲林地方法院核發之通訊監察書
    於98年12月26日起至99年2 月20日止對被告持用之門號0000
    000000號實施通訊監察（見警卷第151 -154頁）後，迄今仍
    未見檢察官實施偵查之後再據以起訴其有販賣第一級毒品海
    洛因之情形。故公訴人所指被告犯行容有合理懷疑存在，尚
    難遽認其有販賣第一級毒品之意圖。
  5.綜上所述，依據本案公訴人所提出之證據，尚無從獲致被告
    確有意圖販賣而持有扣案之第一級毒品海洛因之確信。此外
    ，復查無其他證據證明被告涉犯意圖販賣而持有第一級毒品
    海洛因之犯行。揆諸上揭說明，自不能僅以被告持有之第一
    級毒品海洛因之包數，即逕推論被告於購得上揭毒品後，必
    定另萌販售牟利之意圖，而將其他有利於被告之合理可能均
    予排除。從而，公訴人僅憑上揭證據遽認被告係意圖供販賣
    而持有扣案第一級毒品海洛因，難認有據。被告辯稱扣案之
    第一級毒品海洛因是為供己施用之目的而持有乙情，審酌其
    施用第一級毒品之犯罪紀錄與情節，則符合情理，應堪採信
    。
(三)、承上，本件既無積極證據足認被告意圖販賣而持有第一級毒
    品之犯行，此部分為不能證明被告犯罪，本應為無罪判決之
    諭知，但被告持有前開第一級毒品部分，檢察官於起訴書已
    有敘明，應屬本院審理範圍。惟查，被告於本案99年3  月4
    日為警查獲時，除上述被查獲之毒品等物外，因被告為警採
    集之尿液經檢驗結果，呈嗎啡與甲基安非他命陽性反應，足
    認被告有施用第一級毒品海洛因、第二級毒品甲基安非他命
    之犯行，業經臺灣嘉義地方法院檢察署檢察官以99年度毒偵
    字第542 號提起公訴，嗣由本院以99年度訴字第517 號刑事
    判決就被告所犯之施用第一、二級毒品罪判處有期徒刑1 年
    確定，已如前述，又被告施用海洛因前後必有持有海洛因之
    行為，其施用第一級毒品犯行係屬高度行為，其持有第一級
    毒品之低度行為，應為施用第一級毒品海洛因之高度行為所
    吸收，而不另論罪（最高法院91年台上字第6334號判決參照
    ）。據此，本件被告上開持有第一級毒品罪與被告因施用而
    持有毒品之時間、地點、扣案毒品均屬相同，即基本社會事
    實相同，顯係同一案件，是被告上開持有第一級毒品海洛因
    之犯行，業已為其施用第一級毒品之行為所吸收，為實質上
    一罪，依審判不可分原則，自為該施用第一級毒品案件之確
    定判決效力所及。從而，本件被告持有第一級毒品罪部分，
    自應依刑事訴訟法第302 條第1 款規定諭知免訴之判決（最
    高法院95年度台上字第3772號、90年度台非字第174 號判決
    亦採相同見解）。
四、末按沒收為從刑之一種，依主從不可分原則，應附隨於主刑
    而同時宣告之，除有罪、免刑等判決，於裁判時併宣告外，
    如諭知無罪之判決，既無主刑，從刑亦無所附麗，故案內之
    違禁物，應另依刑法第40條但書由檢察官聲請單獨宣告沒收
    ，此有最高法院78年台非字第72號判例可資參照。據此，免
    訴判決因屬無主刑之判決，且又非屬免刑判決，從刑亦無所
    附麗，縱案內有違禁物扣案，亦不得於諭知免訴判決之同時
    ，併宣告沒收。查本件被告上揭犯行既經諭知免訴判決，依
    上開說明，扣案之第一級毒品海洛因19包，固屬違禁物，惟
    無從於本件免訴判決宣告沒收，附此敘明。
據上論斷，應依刑事訴訟法第299 條第1 項前段、第300 條、第
302 條第1 款，毒品危害防制條例第4 條第2 項、第17條第2 項
、第19條第1 項，藥事法第83條第1 項，刑法第11條前段、第47
條第1 項、第55條、第51條第5 款、第9 款、第38條第1 項第2
款，判決如主文。
本案經檢察官邱美英到庭執行職務。
中    華    民    國   100    年    11     月    9    日
                  刑事第六庭    審判長法  官  張道周
                                      法  官  陳嘉臨
                                      法  官  周欣怡
以上正本證明與原本無異。
如不服本判決應於收受判決後10日內向本院提出上訴書狀，並應
敘述具體理由；其未敘述上訴理由者，應於上訴期間屆滿後20日
內向本院補提理由書（均須按他造當事人之人數附繕本）「切勿
逕送上級法院」。告訴人或被害人如對於本判決不服者，應具備
理由請求檢察官上訴，其上訴期間之計算係以檢察官收受判決正
本之日期為準。
中    華    民    國   100    年    11    月    9     日
                                      書記官  柯于婷
附錄本案論罪科刑法條全文：
毒品危害防制條例第4條
製造、運輸、販賣第一級毒品者，處死刑或無期徒刑；處無期徒
刑者，得併科新臺幣2 千萬元以下罰金。
製造、運輸、販賣第二級毒品者，處無期徒刑或7 年以上有期徒
刑，得併科新臺幣1 千萬元以下罰金。
製造、運輸、販賣第三級毒品者，處5 年以上有期徒刑，得併科
新臺幣7 百萬元以下罰金。
製造、運輸、販賣第四級毒品者，處3 年以上10年以下有期徒刑
，得併科新臺幣3 百萬元以下罰金。
製造、運輸、販賣專供製造或施用毒品之器具者，處1 年以上7
年以下有期徒刑，得併科新臺幣1 百萬元以下罰金。
前五項之未遂犯罰之。
藥事法第83條
明知為偽藥或禁藥，而販賣、供應、調劑、運送、寄藏、牙保、
轉讓或意圖販賣而陳列者，處7 年以下有期徒刑，得併科新臺幣
5 百萬元以下罰金。
犯前項之罪，因而致人於死者，處7 年以上有期徒刑，致重傷者
，處3 年以上12年以下有期徒刑。
因過失犯第 1 項之罪者，處 2 年以下有期徒刑、拘役或科新臺
幣 30 萬元以下罰金。
第 1 項之未遂犯罰之。
附表一：通訊監察譯文
┌──┬─────┬─────┬──┬─────┬──────────────────┬─────┐
│編號│時間      │監聽電話  │撥打│通話對象  │通 訊 監 察 譯 文                   │備註      │
│    │          │          │方向│          │                                    │          │
├──┼─────┼─────┼──┼─────┼──────────────────┼─────┤
│ 1  │99.1.25   │0000000000│←  │0000000000│B ：方便見一下面嗎？                │◎對應犯罪│
│    │02時24分  │A：黃啟宏 │    │B ：      │A ：見一下面？                      │  事實一(一)│
│    │          │          │    │綽號「順│B ：恩，我要跟你買那個。            │◎通訊監察│
│    │          │          │    │良」之男子│A ：你說什麼，老大。                │  譯文出處│
│    │          │          │    │（通話人）│B ：我應該不用說什麼你就知道我要什麼│  ：警卷第│
│    │          │          │    │戴嘉辰（│A ：不是啦，你剛剛說那兩個字是什麼我│  126頁   │
│    │          │          │    │電話持用人│    聽不懂。                        │          │
│    │          │          │    │）        │B ：很硬。                          │          │
│    │          │          │    │          │A ：我知道，我問看看，我也沒有。    │          │
│    │          │          │    │          │B ：半哦。                          │          │
│    │          │          │    │          │A ：小還大？                        │          │
│    │          │          │    │          │B ：半半半。                        │          │
│    │          │          │    │          │A ：小啦。                          │          │
│    │          │          │    │          │B ：半。                            │          │
│    │          │          │    │          │A ：小，是不是啦。                  │          │
│    │          │          │    │          │B ：對啦，半啦。                    │          │
│    │          │          │    │          │A ：好。                            │          │
├──┼─────┼─────┼──┼─────┼──────────────────┼─────┤
│ 2  │99.1.25   │0000000000│←  │0000000000│A ：我知道，我打電話聯絡一下。      │◎對應犯罪│
│    │02時27分  │A：黃啟宏 │    │B：       │B ：好。                            │  事實一(一)│
│    │          │          │    │綽號「順│                                    │◎通訊監察│
│    │          │          │    │良」之男子│                                    │  譯文出處│
│    │          │          │    │（通話人）│                                    │  ：見警卷│
│    │          │          │    │戴嘉辰（│                                    │  第126 頁│
│    │          │          │    │電話持用人│                                    │          │
│    │          │          │    │）        │                                    │          │
├──┼─────┼─────┼──┼─────┼──────────────────┼─────┤
│ 3  │99.1.25   │0000000000│←  │0000000000│A ：你在哪？                        │◎對應犯罪│
│    │02時29分  │A：黃啟宏 │    │B：       │B ：你曾經來的這裡。                │  事實一(一)│
│    │          │          │    │綽號「順│A ：我去過的那裡喔。                │◎通訊監察│
│    │          │          │    │良」之男子│B ：泡茶那裡。                      │  譯文出處│
│    │          │          │    │（通話人）│A ：我先去拿錢哦。                  │  ：見警卷│
│    │          │          │    │戴嘉辰（│B ：好好。                          │  第127 頁│
│    │          │          │    │電話持用人│                                    │          │
│    │          │          │    │）        │                                    │          │
└──┴─────┴─────┴──┴─────┴──────────────────┴─────┘
附表二：在被告嘉義市○○街140 巷38號租屋處扣得之物
┌──┬───────┬────┬─────────────────────┐
│編號│物  品  名  稱│數量    │備註                                      │
├──┼───────┼────┼─────────────────────┤
│ 1  │第一級毒品海洛│共19 包 │(一)粉末11包（原編號1 至11）均含第一級毒品海│
│    │因            │        │  洛因成分，合計淨重4.87公克（驗餘淨重4.84│
│    │              │        │  公克，空包裝總重3.08公克），純度41.24 ％│
│    │              │        │  ，純質淨重2.01公克；粉末8 包（原編號12至│
│    │              │        │  18、20）均含第一級毒品海洛因成分，合計淨│
│    │              │        │  重1.21公克（驗餘淨重1.19公克，空包裝總重│
│    │              │        │  2. 25 公克），純度28.90 ％，純質淨重0.35│
│    │              │        │  公克。                                  │
│    │              │        │(二)參法務部調查局濫用藥物實驗室99年4 月2 日│
│    │              │        │  調科壹字第09923007740 號鑑定書（臺灣雲林│
│    │              │        │  地方法院檢察署99年度偵字第1209號卷，第13│
│    │              │        │  4 頁）。                                │
├──┼───────┼────┼─────────────────────┤
│ 2  │粉末          │1 包    │(一)粉末1 包（原編號19）未發現含法定毒品成分│
│    │              │        │  ，淨重2.74公克（驗餘淨重2.71公克，空包裝│
│    │              │        │  總重0.38公克）。                        │
│    │              │        │(二)參法務部調查局濫用藥物實驗室99年4 月2 日│
│    │              │        │  調科壹字第09923007740 號鑑定書（臺灣雲林│
│    │              │        │  地方法院檢察署99年度偵字第1209號卷，第13│
│    │              │        │  4 頁）。                                │
├──┼───────┼────┼─────────────────────┤
│ 3  │第二級毒品甲基│1 包    │(一)顆粒1 包，淨重0.4087克，取樣0.0156克（已│
│    │安非他命      │        │  鑑析用罄），餘0.3931克（淨重）及分裝袋。│
│    │              │        │(二)憲兵司令部刑事鑑識中心99年5 月12日憲直刑│
│    │              │        │  鑑字第0990000893號鑑定書（臺灣雲林地方法│
│    │              │        │  院檢察署99年度偵字第1209號卷，第135 頁）│
│    │              │        │  。                                      │
├──┼───────┼────┼─────────────────────┤
│ 4  │葡萄糖        │1 袋    │毛重27.31公克。                           │
├──┼───────┼────┼─────────────────────┤
│ 5  │電子磅秤      │1 台    │                                          │
├──┼───────┼────┼─────────────────────┤
│ 6  │吸食器        │1 批    │                                          │
├──┼───────┼────┼─────────────────────┤
│ 7  │分裝袋        │1 包    │                                          │
├──┼───────┼────┼─────────────────────┤
│ 8  │研磨機        │1 台    │                                          │
├──┼───────┼────┼─────────────────────┤
│ 9  │行動電話（含晶│1 支    │(一)門號0000000000號。                      │
│    │片卡1 張）    │        │(二)序號000000000000000。                   │
├──┼───────┼────┼─────────────────────┤
│ 10 │行動電話（含晶│1 支    │(一)門號0000000000號。                      │
│    │片卡1 張）    │        │(二)序號000000000000000。                   │
├──┼───────┼────┼─────────────────────┤
│ 11 │手提包        │1 個    │                                          │
├──┼───────┼────┼─────────────────────┤
│ 12 │晶片卡        │2 張    │分別為門號0000000000號、0000000000號。    │
├──┼───────┼────┼─────────────────────┤
│ 13 │新臺幣（現金）│12,800元│                                          │
└──┴───────┴────┴─────────────────────┘